【裁判字號】    89,交上易,134
【裁判日期】    890630
【裁判案由】    過失傷害
【裁判全文】
臺灣高等法院刑事判決                          八十九年度交上易字第一三四號
    上  訴  人
    即  被  告  甲○○
右被告因過失傷害案件，不服臺灣士林地方法院八十八年度交易更字第一號，中華民
國八十九年二月十一日第一審更審判決（原案號：八十八年度易字第一八二號，起訴
案號：臺灣士林地方法院檢察署八十八年度偵字第五四八三號），提起上訴，本院判
決如左：
    主  文
上訴駁回。
    事  實
一、甲○○於民國（下同）八十八年四月七日下午三時十分許，駕駛車號ＦＪ─一三
    四號（起訴書誤載為車號ＥＪ─一三四○號）自用小貨車，沿台北市○○路往
    汐止方向回家途中（原審誤植為被告欲前往醫院查看門診時間），途經東湖路八
    十八號前附近，應注意車前狀況及兩車併行之間隔，並隨時採取必要之安全措施
    ，且依當時係白天，天氣晴，路況為無障礙物、無缺陷、視距良好，並無不能注
    意之情形，竟疏未注意，先撞及前方同方向由乙○○所騎乘之ＤＱＱ─七九三號
    機車後，復欲從左方超車時，不慎擦撞該機車左側，致乙○○人車倒地，受有左
    、右手臂各五Ｘ五公分及右腳膝蓋四Ｘ四公分擦傷之傷害。
二、案經乙○○訴由台北市政府警察局內湖分局報請台灣士林地方法院檢察署檢察官
    偵查起訴。
     理  由
一、本件告訴人乙○○於本院八十八年度交上易字第四０六號過失傷害案件調查時供
    稱：伊有向內湖分隊（告訴），在八十八年四月九日時向唐佑宗提出告訴等語（
    見該案卷八十八年十月二十日訊問筆錄）。依告訴人所陳其係以言詞向司法警察
    官為之，而偵查卷第十四頁所附臺北市政府警察局內湖分局內湖分隊唐佑宗製作
    之文書記載：「當事人於八十八年四月九日九時許，拿驗傷單至本分隊報案」等
    語，另交通事故談話紀錄表中亦載明被害人陳明報警處理等語。上開文書中雖未
    使用「告訴」之文句，惟告訴人如無告訴之意，何以會向警察報案，足認告訴人
    向司法警察機關陳明「報警處理」，即足表示有告訴之意思，合先明。
二、訊據被告甲○○固坦承於前開時間駕駛ＦＪ─一三四號車輛自小貨車自台北市
    ○○路九十四巷右轉往汐止方向行駛等情不諱，惟矢口否認有過失傷害犯行，辯
    稱：「當時並沒有感覺有擦撞到人．．．可能是原本對方（即告訴人乙○○）就
    掌控不穩，正好我們車子經過受到驚嚇而跌倒」、「．．．小貨車上蓋有帆布，
    她（即證人蘇惠芳）應該無法看清楚車前的情形，應該是她（乙○○）車倒下，
    我們正好經過，別人看起來是我們撞的」云云（見八十八年交易更字第一號卷第
    十七頁及第三十一頁）。惟查：右揭事實，業據告訴人乙○○指訴綦詳，並經證
    人即當時於肇事現場執行拖吊業務之交通警察蘇惠芳於警訊時證稱：「（問：你
    是如何目睹該交通事故的經過？）因我當時也在東湖路往汐止的方向執行拖吊違
    規車輛，．．．乙○○駕駛輕機車ＤＱＱ─七九三號遭一部自小貨車ＦＪ─一三
    四號自後撞及，致乙○○人車倒地，而該部貨車也立即駛離．．．」等語（見
    八十八偵字第五四八四號卷第八頁背面），及於檢察官偵訊時證稱：「（問：有
    無目擊本件車禍？）有，當時我坐在拖吊車內，看見車前十公尺ＦＪ─一三四
    號小貨車擦到機車左側，之後他車就開走了，我就記下車號給告訴人．．．」（
    見八十八偵字第五四八四號卷第二十六頁背面）等語無異，復有驗傷診斷書一紙
    及道路交通事故調查報告表一份在卷為憑。雖前開證人蘇惠芳於警訊時證稱告訴
    人係遭被告小貨車自後撞及，惟於檢察官偵訊時已詳細證稱：當時係被告小貨車
    擦到告訴人機車左側等語，與告訴人敘述之情節相符，自應以後者為可採，且前
    開證人證述被告小貨車撞及告訴人機車之主要事實並無偏離，自難以其先後陳述
    略有不一，即認定其證詞為不可採。被告所辯，無非空言巧飾，不足採信。
三、按汽車行駛時，駕駛人應注意車前狀況及兩車併行之間隔，並隨時採取必要之安
    全措施，道路交通安全規則第九十四條第三項定有明文。被告駕車行經前開時、
    地自應注意前開道路交通安全規定，且依當時係白天，天氣晴，路況為無障礙物
    、無缺陷、視距良好，並無不能注意之情形，有道路交通事故調查報告表為憑，
    乃被告竟疏未注意上開規定，以致肇事，致人受傷，應負過失之責甚明。又告訴
    人確因本件車禍受傷，其傷害之結果與被告之過失行為間有相當因果關係。本件
    事證明確，被告犯行堪以認定。
四、核被告甲○○所為，係犯刑法第二百八十四條第一項前段之過失傷害罪。
五、原審基於前述理由，因依刑法第二百八十四條第一項前段、第四十一條，罰金罰
    鍰提高標準條例第一條前段、第二條各規定，於審酌被告智識程度、品行、犯罪
    所生危險、犯罪後態度及告訴人受傷程度等一切情狀，量處拘役三十日，並諭知
    如易科罰金，以三百元折算一日。核其認事用法，俱無違誤，量刑亦甚允洽。被
    告上訴意旨，否認犯罪，為無理由，應予駁回。
據上論斷，應依刑事訴訟法第三百六十八條，判決如主文。
本案經檢察官錢漢良到庭執行職務。
中    華    民    國    八十九    年       六       月       三十       日
                            臺灣高等法院交通法庭
                                審判長法  官  陳  春  秋
                                      法  官  王  麗  莉
                                      法  官  高  明  哲
右正本證明與原本無異。
不得上訴。
                                      書記官  李  垂  福
中    華    民    國    八十九    年       七       月        四        日
附錄本案論罪科刑法條全文
刑法第二百八十四條第一項：
因過失傷害人者，處六月以下有期徒刑，拘役或五百元以下罰金，致重傷者，處一年
以下有期徒刑，拘役或五百元以下罰金。


司法院資訊處製作；財團法人民間司法改革基金會備份。
